最高法院刑事判決　　　　　　九十六年度台上字第一二三九號
上　訴　人　甲○○
選任辯護人　林樹旺律師
　　　　　　莊志成律師
　　　　　　鄭仁壽律師
上　訴　人　乙○○
選任辯護人　曾肇昌律師
上　訴　人　丙○○
上列上訴人等因違反毒品危害防制條例案件，不服台灣高等法院
中華民國九十五年十二月十三日第二審更審判決（九十五年度上
重更(一)字第七九號，起訴案號：台灣台北地方法院檢察署九十三
年度偵字第一二四八九、一二四九○、一二四九一、一二四九二
、一二七○六、一五○二九號），提起上訴，本院判決如下：
    主  文
上訴駁回。
    理  由
本件原判決認定：上訴人甲○○於民國九十年十二月間因贓物案
件，經台灣桃園地方法院判處有期徒刑三月確定，於九十一年四
月二十六日易科罰金執行完畢，仍不知悔改。竟與已定讞之同案
被告林世昌（經原審以共同運輸第一級毒品罪，判處有期徒刑拾
貳年確定）張金滄（檢察官另案偵查中）及泰國籍綽號「弟弟」
、「妹妹」、「阿熊（音）」等真實姓名年籍不詳之成年人，均
明知海洛因為毒品危害防制條例管制之第一級毒品，亦係行政院
依懲治走私條例第二條第四項所公告「管制物品項目及其數額」
甲項第四款之管制進出口物品，不得販賣、運輸及私運。因林世
昌、張金滄合夥在台灣及泰國等地開設禮品工廠，與泰國地區從
事毒品買賣集團之「阿熊（音）」、「弟弟」、「妹妹」等人熟
識，得知販入第一級毒品海洛因之管道。渠等於九十二年十月間
透過友人引介認識甲○○後，因籌措營運資金，陸續向甲○○商
借約新台幣（下同）八十萬元，供作購置工廠營運所需之車輛、
原料資金費用，然因工廠營運狀況欠佳，無力清償借款。甲○○
為購入毒品販售營利、林世昌、張金滄為能清償債務及賺取利益
，乃自九十三年一月間起，共同基於運輸及私運管制進出口物品
即第一級毒品海洛因入境以牟利之犯意聯絡，研議由甲○○出資
四百二十萬元，自泰國販入三對（每對二塊、即六塊）第一級毒
品海洛因，林世昌、張金滄則負責與渠等在泰國熟識之「弟弟」
、「妹妹」、「阿熊」等人聯絡運輸第一級毒品海洛因，並負責
毒品運入台灣地區後之收貨、交貨事宜，甲○○同意事成後，給
予林世昌、張金滄每塊海洛因二十萬元之酬勞，林世昌、張金滄
二人並以此營利，謀議既定，三人遂分頭進行。九十三年一月底
起，甲○○陸續交付一百四十餘萬元為定金及費用，由林世昌、
張金滄於同年二、三月間，將上揭金額陸續攜赴泰國交與「阿熊
」，為購買第一級毒品海洛因六塊之定金，並議定「阿熊」自泰
國曼谷以國際郵包寄送內夾藏第一級毒品海洛因之祭祀用跪毯方
式，將所購之毒品運入台灣，扣除往來泰國花費，計支付「阿熊
」定金一百二十萬元。嗣於九十三年六月底，甲○○、林世昌、
張金滄謀議以介紹人可得五萬元；收貨人可得二十萬元之代價託
人代收毒品之方式，運毒入境，推由張金滄出面，委託有運送第
一級毒品海洛因犯意聯絡之上訴人乙○○，再由乙○○引介有運
送第一級毒品犯意聯絡之上訴人丙○○，提供其位於台北市○○
○路四號十六樓之十五住處，為收件地址，並謀議以虛擬「王安
貴」之名義為收件人，以規避風險，乙○○、丙○○均因施用第
一級毒品海洛因而經濟拮据，需款孔急，決定鋌而走險，乃允張
金滄所請。同年七月初林世昌、張金滄接獲泰國「弟弟」、「妹
妹」、「阿熊」等人之通知，已經以「王安貴」為收件人姓名、
丙○○上開住處為收件地址，寄出內藏數量約十塊之第一級毒品
海洛因之祭祀用跪毯三條，多出之四塊係補償甲○○、林世昌、
張金滄，交付定金後遲未收到貨品即毒品海洛因之損失，並要求
林世昌、張金滄等人隨時留意收貨。俟同年七月八日，林世昌接
獲毒梟「弟弟」通知前揭夾藏海洛因之包裹將於同年月九日運抵
台灣之訊息，林世昌、張金滄即於同日下午七時許，與甲○○在
桃園縣八德市○○路○段「焢肉大王」小吃店內見面（另有不知
情之翁耀輝《業經第一審判決無罪確定》、劉育誌二人參與餐會
），林世昌告知甲○○所購買海洛因將郵寄到貨之情形，並取得
甲○○交付之十七萬元，其中十五萬元供支付乙○○、丙○○收
取海洛因毒品之部分款項（餘款二萬元供作花費），約定不足之
十萬元收貨後再行支付。同年七月九日上午，張金滄撥打000000
0000號電話給預先交付乙○○聯絡使用之0000000000號行動電話
，基於共同偽造印章、偽造私文書之犯意聯絡，通知乙○○偽刻
「王安貴」之印章，準備簽收包裹，乙○○即於同年月九日上午
九時許，至台北市○○街與昆明街口某文具行，利用不知情且姓
名不詳之成年男子，刻製「王安貴」之印章一枚，並交由丙○○
準備提領包裹。林世昌於同日上午十時許，洽商到場幫忙載貨之
翁耀輝，各自駕車前往台北市○○○路四號十樓之一乙○○住處
前等待收貨。同日上午十一時二十分，不知情之前中華郵政股份
有限公司（下稱中華郵政）台北郵局郵件處理中心郵務士，將上
揭內藏海洛因之包裹（係紙箱，內以祭祀用跪毯三條夾藏九十八
包海洛因）運送至台北市○○○路四號大樓昆明街出口處，丙○
○即持偽造之「王安貴」印章，在郵務士交付之國際快捷郵件妥
收執據上，偽造「王安貴」之印文二枚，以偽造收受包裹之妥收
執據私文書，再交還郵務士而行使，表示係「王安貴」本人簽收
前揭包裹，足以生損害王安貴及中華郵政。丙○○、乙○○收妥
包裹後正欲攜入大樓電梯間時，為在場監控之法務部調查局（下
稱調查局）高雄市調查處、北部機動組等單位之緝毒幹員，當場
逮捕，復在上址大樓昆明街出口處階梯，逕行拘提欲到場收貨、
載貨之林世昌、翁耀輝二人。並在上揭查扣之郵寄包裹紙箱一個
內，查獲夾藏在三條祭祀用跪毯內，以塑膠袋分裝之第一級毒品
海洛因共計九十八包（不含包裝袋，驗餘淨重3117.95 公克，純
度百分之61.77，純質淨重1925.96公克）、丙○○所有00000000
00號、張金滄所有交付乙○○使用之0000000000號、林世昌所有
00000000000 號（按案係0000000000號之誤），且均供本件運輸
毒品使用之行動電話機殼共三支（含SIM 卡）及偽造之「王安貴
」印章一枚等情。係以上揭事實，業據上訴人甲○○自承：於上
揭時間在桃園縣八德市○○路○段「焢肉大王」小吃店內與林世
昌見面，並交付十七萬元；上訴人乙○○供認：以五萬元之代價
，受張金滄之託，引介上訴人丙○○為收件人，並提供收受郵件
包裹之地址，偽造「王安貴」印章一枚，交付予上訴人丙○○，
以供其領取郵件包裹；上訴人丙○○供稱：曾受乙○○之託，提
供其上開住處為收件地址，並持乙○○交付之「王安貴」印章一
枚，在國際快捷郵件妥收執據上，偽造「王安貴」之印文二枚，
以偽造收受包裹之妥收執據，簽收前揭包裹等情不諱，核與已定
讞被告林世昌供以：上訴人甲○○自九十三年一月底陸續交付一
百四十餘萬元為定金及費用後，伊即夥同張金滄於同年一至六月
間，攜赴泰國交與「阿熊」，為購買上開毒品海洛因之定金，並
議定由「阿熊」自泰國曼谷以國際郵包寄送內夾藏第一級毒品海
洛因之祭祀用跪毯，同年七月八日，伊接獲夾藏海洛因之包裹將
於同年月九日運抵台灣之訊息，乃告知甲○○，並取得甲○○交
付之十七萬元，其中十五萬元供支付乙○○、丙○○代收海洛因
毒品之頭款。九日上午，郵務士將上揭內藏海洛因之包裹運交丙
○○時伊還到場欲圖收貨、載貨之情節相符，並有中華郵政台北
郵局九十三年十一月十一日北快字第0931500111號函及所附收件
人為「王安貴」之國際快捷郵件（ＥＺ000000000ＴＨ ）妥收執
據影本一件在卷可證，且扣案白色粉末九十八包經調查局鑑定結
果為含有第一級第六項毒品海洛因成分，淨重3117.95 公克，空
包裝重1606.43公克，純度百分之61.77，純質淨重1925.96 公克
，亦有調查局九十三年七月二十九日調科壹字第020006538 號鑑
定通知書一紙足稽，復有扣案包裹空紙箱一個、祭祀用跪毯三條
、行動電話三支、「王安貴」印章一枚可按。再查：(一)上訴人甲
○○於調查局供認：伊確於上開時、地之某焢肉店內，經林世昌
告知，有海洛因要進來，問伊是否有錢給付提貨人之工資，伊即
交付十七萬五千元，林世昌並表示貨到後，與伊聯絡，伊是買方
；嗣於偵查中再供承：知悉林世昌從泰國走私海洛因各等語，核
與林世昌於偵、審時，就如何為清償積欠上訴人甲○○之債務及
謀取利益，共同謀議，由上訴人甲○○出資，林世昌、張金滄二
人至泰國聯絡賣主，以國際包裹夾藏毒品之方式，由上訴人甲○
○以四百二十萬元購入三對六塊海洛因，並由張金滄安排上訴人
乙○○、丙○○為收貨人，及於貨到前一日，甲○○交付十七萬
元費用，供作取貨人即上訴人乙○○、丙○○取貨之報酬等語相
符。至上訴人甲○○雖辯稱：交付之十七萬元係向林世昌購買毒
品一兩云云，惟依前案紀錄，上訴人甲○○有多次毒品前科，林
世昌則無毒品前科，衡情不可能出售毒品予甲○○，且如係毒品
交易，時間愈短，愈不易遭查緝，當日彼等二人在車內密談達半
小時，有違常情，所辯自不可採；參之調查局以台灣高雄地方法
院檢察署九十三年六月十八日所發雄檢楠盈字第聲監續六０六號
通訊監察書核準監聽0000000000號上訴人甲○○所使用之行動電
話，取得於案發後之九十三年七月十二日下午一時四十九分許、
二時八分許與泰國毒販「妹妹」通聯紀錄譯文，其中「妹妹」告
知上訴人甲○○本件毒品寄出之數量，並詢問已否收到及林世昌
之下落？上訴人甲○○回以：林世昌已經被捕，已付之一半貨款
，有無收到等通話內容觀之，足認上訴人甲○○確有管道與毒販
聯絡，益徵上訴人甲○○於調查局詢問、偵查時之供詞及林世昌
之證詞可信，查扣之第一級毒品海洛因，確係上訴人甲○○夥同
林世昌、張金滄共同輸入。上訴人甲○○自八十四年起，即因違
反麻醉藥品管理條例案件，經判處罪刑、再於九十三年間，因施
用第二級毒品案件，經台灣桃園地方法院裁定送觀察勒戒，有其
前案紀錄表在卷可考，其屢次違反毒品危害防制條例等罪，應就
毒品危害防制有關販賣、運輸第一級毒品屬應處死刑或無期徒刑
之重罪，知之甚明。再依卷附調查局九十三年十一月九日調緝參
字第09300443230 號函所附「九十三年上半年國內主要毒品買賣
平均價格表」計算，上訴人甲○○所販入之第一級毒品海洛因純
質淨重1925.96 公克，其大盤平均最高價為六百五十四萬八千二
百六十四元（238萬元÷700＝3400元，3400×1925.96＝0000000
元）大盤最低價約為五百二十二萬七千五百九十四元（190 萬元
÷700＝2714.28元、2714.28×1925.96＝0000000.70元），與上
訴人甲○○販入毒品之成本，即四百二十萬元加上給付林世昌、
張金滄各一百萬元（按實際寄達數量為十塊之量，以每塊二十萬
元計算）報酬及給付上訴人乙○○、丙○○二十五萬元之領貨費
用，合計為六百四十五萬元，其販入之價格在該大盤價範圍內，
再據此價格表計算上訴人甲○○所販入之毒品，若販出時，以每
台兩三十七點五公克計算，中盤最高價為一千二百六十九萬八千
二百七十元（1927.96÷37.5＝51.41、51.41×24.7萬元＝1269.
27萬元），中盤最低價為九百零九十九萬五百七十元（ 51.41×
17.7＝909.957 萬元），扣除其進價成本，上訴人甲○○僅需以
中盤價出售（小盤、零售價遠高於中盤價），最高仍有六百二十
四萬餘元，最低仍有二百六十四萬餘元之盈餘，其明知販入上揭
第一級毒品，係重罪，仍甘冒風險，除支付販入費用四百二十萬
元外，另需給付林世昌、張金滄二人各一百萬元，上訴人乙○○
、丙○○二十五萬元之費用，顯在貪圖於販入後販出時之暴利，
其係意圖營利始販入該毒品之犯行即堪認定，所辯顯無足採。又
其利用林世昌、張金滄二人，前往泰國接洽販入海洛因，而林世
昌於九十三年一至三月間及張金滄於九十三年一至六月間確有出
境紀錄，有國人入出境查詢表二紙在卷可參，則上訴人甲○○縱
未出境泰國，仍可遂其運輸、販入毒品之目的，所辯：未曾出境
泰國云云，仍不能資為有利之認定。再證人林世昌就偽以「王安
貴」名義領取郵件部分，已於第一審證稱：甲○○說編一個名字
就可以了，隨便取名很簡單等語，足認甲○○就行使偽造私文書
部分，亦知情參與。(二)上訴人乙○○對於以五萬元之代價受張金
滄之託，提供上訴人丙○○住址供作收件地址，交付偽刻「王安
貴」印章，及引介上訴人丙○○出面，提領郵寄之包裹等情業已
坦承不諱，雖其辯稱：不悉所收取之包裹內夾藏第一級毒品海洛
因云云。上訴人丙○○亦否認以二十萬元之酬勞，代收郵件包裹
，及知悉包裹夾藏海洛因等情。惟上訴人乙○○於調查局詢問時
先稱：不悉包裹內係何物；於偵查中供承：張金滄說包裹內係中
藥材；再於第一審審理時供謂：張金滄什麼都沒有告知；嗣就上
訴人丙○○是否知悉包裹內夾藏海洛因情事作證時改以：伊告知
丙○○，包裹內是禁止進口之中藥材；上訴人丙○○於調查局詢
問時供證：伊大概知道包裹內有些不正常的東西；於偵查中供以
：乙○○告知伊，係外國寄來之中藥材；第一審審理時又供陳：
包裹內係中藥材各等語，二人就是否知悉郵寄包裹內之物品，所
為前後之供述一再反覆，顯有矛盾，非無可疑。上訴人乙○○、
丙○○自偵查中均一致改稱：包裹內係裝放中藥材云云，應係彼
等在押解途中有所串供，否則彼等於案發前，如認包裹內之物品
為中藥材，何以在調查局詢問時不即供明，遲至偵查中始行供出
。再上訴人乙○○、丙○○先稱：張金滄未告知包裹內寄送之物
品名稱，且均不悉為何物；何以嗣在檢察官詢及是否知悉包裹內
夾藏海洛因時，均一致供稱：係中藥材云云，顯見彼等所辯，不
足採信。再上訴人乙○○、丙○○均係四十餘歲之成年男子，受
有完整之國民教育，應具相當常識，上訴人乙○○於第一審法官
訊問時供認：因與丙○○一起施用毒品海洛因，丙○○想賺此筆
錢，張金滄答應介紹者可領五萬元，領包裹者可得二十萬元，伊
告知丙○○可領十幾萬元（見第一審九十三年度聲羈第二三七號
卷）；上訴人丙○○亦供承：乙○○曾告知伊，收受包裹可領十
餘萬元各等語，衡之風險與報酬係成正比例，為一般人所認知，
上訴人乙○○、丙○○，彼等僅需出名具領郵件，即可領得二十
五萬元之巨額報酬，而張金滄、林世昌於領貨當日均有在場，卻
推由丙○○出面領取，顯見張金滄乃在規避領取包裹時之風險，
一般人當能預見此一行為之違法性，及可能應擔負刑責。況上訴
人乙○○為圖掩飾犯行，除使用共犯張金滄提供之專用行動電話
0000000000號聯絡外，並盜刻「王安貴」名義之印章，僅由上訴
人丙○○一人出面領取郵件包裹，上訴人乙○○則在後監看，且
案發後彼等就包裹內所裝之物品一再閃爍規避，所陳前後矛盾各
情觀之，彼等應早已知之甚明。況上訴人乙○○、丙○○均有施
用第一級毒品海洛因前科，對於泰國地區為世界毒品之出產地，
以如此高額之報酬，代收寄自泰國地區之郵件包裹，極有可能夾
藏風險利潤甚高之第一級毒品海洛因，亦非不易預見，彼等因施
用毒品欠錢花用，為謀暴利，鋌而走險，雖預見寄送之郵件內夾
藏毒品，仍同意參與，就運送第一級毒品之犯行，自有不確定故
意，所辯不知情云云，無非事後圖免罪責之詞，諉無足採。其有
上開犯行，洵堪認定。按海洛因係毒品危害防制條例第二條所列
之第一級毒品，且經行政院公告屬懲治走私條例之管制進口物品
。次按販賣毒品罪，係行為人明知其為毒品，意圖販賣營利，而
將毒品販入或賣出，有一於此，不必二者兼備，其犯罪即屬完成
，此與意圖販賣而持有毒品罪，係指行為人以意圖販賣營利以外
之原因而持有毒品，其後始起意營利販賣者，並不相同。因此，
所謂販賣毒品者，並不以販入之後，復行賣出為必要條件，只要
以營利為目的，將毒品販入或賣出，有一於此，其犯罪就已經完
成，故不論販入或賣出之行為，皆屬販賣行為之一部分。又毒品
危害防制條例之運輸第一級毒品罪，所謂「運輸」係指基於運輸
而搬運輸送而言，倘其有此意圖者，一有搬運輸送之行為，犯罪
即已成立，並非以運抵目的地為完成犯罪之要件，且本條例所稱
之運輸，係指單純運送並無他項目的者而言，若以販賣目的而從
事於搬運之行為，仍成立販賣罪。上訴人甲○○甘冒嚴懲重罰之
危險，遠自泰國購毒私運入境，且數量不少，若非圖謀販毒之暴
利，何須此為，顯見其購毒入境，確係本於販賣毒品營利之犯意
。又其意圖營利自泰國以郵寄包裹夾藏毒品之方式，私行運輸管
制之第一級毒品海洛因來台，並囑以「王安貴」名義，偽造印章
以偽造收受包裹之妥收執據，收受搬運上揭毒品之行為，係犯毒
品危害防制條例第四條第一項之販賣、運輸第一級毒品罪、懲治
走私條例第二條第一項之私運管制物品進口罪及刑法第二百十六
條、第二百十條之行使偽造私文書罪；林世昌與上訴人乙○○、
丙○○以共同運輸及走私之犯意，共謀偽造「王安貴」之印章以
偽造收受包裹之妥收執據，收受搬運上揭毒品，所為均係犯毒品
危害防制條例第四條第一項之運輸第一級毒品罪、懲治走私條例
第二條第一項之私運管制物品進口罪及刑法第二百十六條、第二
百十條之行使偽造私文書罪。林世昌意在運輸毒品入境，交付甲
○○以換取酬勞，對輸入毒品後甲○○作何用途，無從置喙，難
認其就販賣毒品部分與甲○○有共犯關係。上訴人乙○○、丙○
○持有第一級毒品海洛因目的既在供運輸之用，則其持有之低度
行為為運輸之高度行為所吸收，另上訴人甲○○、乙○○、丙○
○等三人（下稱上訴人等三人）及已定讞林世昌偽造印章、印文
之行為，均係偽造私文書之階段行為；其偽造上揭私文書後進而
行使，偽造低度行為，為行使之高度行為吸收，均不另論罪。起
訴書就上開事實，漏論上訴人等三人行使偽造文書罪，雖有未洽
，惟業經公訴檢察官於審理時補正，應予敘明。又公訴人僅起訴
上訴人甲○○運輸第一級毒品及私運管制物品之罪名，然販賣毒
品部分與起訴罪名有刑法修正前規定之牽連犯裁判上一罪之關係
，為起訴效力所及，自得一併審究。上訴人甲○○與林世昌、張
金滄、綽號「弟弟」、「妹妹」、「阿熊」等人間，就運輸第一
級毒品、懲治走私條例私運管制物品進口二罪，有犯意聯絡及行
為分擔，上訴人乙○○、丙○○則與張金滄有犯意聯絡，均為共
同正犯；上訴人等三人就行使偽造私文書罪部分，與林世昌、張
金滄有犯意聯絡及行為分擔，均為共同正犯。上訴人乙○○利用
不知情之刻印者偽刻「王安貴」印章一顆，為間接正犯，上訴人
甲○○與林世昌、張金滄、綽號「弟弟」、「妹妹」、「阿熊」
等利用不知情之郵局之郵務士運輸毒品，係間接正犯。上訴人等
三人均係以一行為同時觸犯前開運輸第一級毒品罪、懲治走私條
例第二條第一項之私運管制之物品進口罪，為想像競合犯，各應
依刑法第五十五條之規定從一重之運輸第一級毒品罪論處；上訴
人等三人行為後，九十四年一月七日修正公布之刑法，自九十五
年七月一日施行，修正後之刑法刪除第五十五條關於牽連犯之規
定。上訴人甲○○運輸第一級毒品海洛因之目的係為販賣，其所
為運輸第一級毒品罪與販賣第一級毒品罪間，有手段、目的之牽
連犯關係，依修正前即行為時之規定應依刑法第五十五條之規定
從一重之販賣第一級毒品罪論處；上訴人乙○○、丙○○行使偽
造私文書之目的係在供提領運輸第一級毒品，其所為行使偽造私
文書罪與運輸第一級毒品罪，有手段、目的之牽連犯關係，依修
正前即行為時之規定應依刑法第五十五條之規定從一重之運輸第
一級毒品罪論處；如依修正後之刑法既已刪除牽連犯之規定，則
所犯上述各罪應依數罪併罰之規定分論併罰。比較新舊法之規定
，修正後之規定並非較有利於被告，依刑法第二條第一項之規定
，仍應適用行為時之法律，即修正前刑法第五十五條牽連犯之規
定，上訴人甲○○從一重之販賣第一級毒品罪論處，上訴人乙○
○、丙○○均從一重之運輸第一級毒品罪論處。上訴人甲○○曾
於九十年十二月間因贓物案件，經台灣桃園地方法院判處有期徒
刑三月確定，於九十一年四月二十六日易科罰金執行完畢，有原
審被告全國前案紀錄表在卷足稽，其受有期徒刑執行完畢，於五
年以內再故意犯本件最重本刑為有期徒刑以上之罪，不論依修正
前之刑法第四十七條，或修正後之刑法第四十七條第一項之規定
，均構成累犯，對上訴人甲○○而言，並無有利或不利之情形，
應逕依修正前之刑法第四十七條，論以累犯，因所犯販賣第一級
毒品罪，法定本刑為死刑、無期徒刑之罪，依法均不得加重其刑
。上訴人乙○○、丙○○，均因施用毒品，陷入經濟困窘，急需
金錢，受張金滄鉅額報酬引誘，同意參與領取毒品海洛因部分犯
行，其二人涉案情節較輕，衡其犯罪情狀，及尚未取得運輸毒品
之報酬等情，有法重情輕之情形，縱宣告法定最低度刑，猶嫌過
重，檢察官亦請求酌減其刑，爰均依刑法第五十九條之規定，減
輕其刑。再查刑法第六十四條第二項原條文規定「死刑減輕者，
為無期徒刑，或為十五年以下十二年以上有期徒刑。」，修正後
該條項規定「死刑減輕者，為無期徒刑。」；刑法第六十五條第
二項之原條文規定「無期徒刑減輕者，為七年以上有期徒刑。」
，修正後規定「無期徒刑減輕者，為二十年以下十五年以上有期
徒刑。」，比較新舊法之規定，新法不利上訴人乙○○及丙○○
，依上開說明，仍應適用行為時之法律。又行為後，法律有變更
者，依修正前刑法第二條第一項之規定，以適用裁判時法為原則
，如行為時法有利於行為人，則例外適用行為時法；依修正後刑
法第二條第一項規定，以適用行為時法為原則，惟如裁判時法有
利於行為人，則例外的適用裁判時法。因而撤銷第一審關於上訴
人等三人部分之不當判決（原判決誤載為「原判決（第一審判決
）撤銷」），適用上開法條及毒品危害防制條例第十八條第一項
前段、第十九條第一項，刑法第十一條前段、（修正前）第二十
八條、第五十五條、第四十七條、第三十七條第一項，論上訴人
甲○○以販賣第一級毒品，累犯罪，並審酌其雖於七十三年間因
犯妨害自由罪，經法院判處有期徒刑四月，緩刑二年，八十四年
間因非法吸用化學合成麻醉藥品，經法院判處有期徒刑二月，九
十年間，因犯贓物罪，經法院判處有期徒刑三月，然尚無重大犯
罪前科，此次販入、運輸之上開第一級毒品海洛因數量亦非異常
巨額，且上訴人甲○○販入該批毒品後，尚未領取即被查獲，若
處以極刑，尚嫌過重，爰判處無期徒刑，並依刑法第三十七條第
一項之規定褫奪公權終身（刑法第三十七條第一項並未經修正，
因此不生比較新舊法之問題）；論上訴人乙○○、吳進輝以共同
運輸第一級毒品罪，並審酌其二人僅參與領取毒品部分，犯罪程
度較輕，且未收取報酬，毒品亦未流入市面，吳進輝出面領貨，
情節較乙○○略重等情狀，依序判處有期徒刑八年、八年六月；
復以：(一)扣案之毒品海洛因計九十八包（驗餘淨重3117.95 公克
，純質淨重1925.96 公克），均係查獲之毒品，依毒品危害防制
條例第十八條第一項前段之規定，沒收銷燬之；空塑膠包裝袋（
重1606.43 公克）、郵寄包裹紙箱一個，祭祀用跪毯三條係上訴
人等三人販入、運輸毒品時供掩飾、隱藏、防潮、固定、避免毒
品外溢等之用，經交付後應為上訴人等三人所有，均依同條例第
十九條第一項規定沒收；扣案偽造「王安貴」印章一枚及收受包
裹之妥收執據上偽造「王安貴」印文二枚，均依刑法第二百十九
條之規定沒收。(二)按毒品危害防制條例第十九條第一項前段規定
，犯該法第四條至第九條、第十二條、第十三條或第十四條第一
項、第二項之罪者，其供犯罪所用或因犯罪所得之財物，均沒收
之。係採義務沒收主義，惟該條文並未特別規定「不問屬於犯人
與否，沒收之」，是「其供犯罪所用或因犯罪所得之財物」仍應
適用刑法第三十八條第三項前段，以屬於犯人所有者為限，始應
予沒收。扣案0000000000號行動電話（上訴人丙○○
所有）、0000000000號行動電話（共同正犯林世昌所
有，交乙○○使用）0000000000號行動電話（林世昌
所有）機具，分屬上訴人丙○○或共同正犯林世昌所有，供本件
犯罪所用之物，有通聯紀錄可參，應宣告沒收之；至林世昌所有
其餘扣案之二支行動電話（0000000000、00000
00000號），並無證據足認供本件犯罪所用，爰不為沒收之
諭知。(三)台灣板橋地方法院檢察署九十四年度偵字第二五三九號
案件移送併辦意旨略以：上訴人甲○○基於意圖販賣而持有之犯
意，於九十三年三月三日十八時許，在台北縣鶯歌交流道下，以
四十萬元之代價，向姓名年籍不詳綽號「阿昆」之成年男子，買
入第一級毒品海洛因三百二十七點一公克而持有之。所涉意圖販
賣而持有第一級毒品海洛因之罪行與本案有連續犯裁判上一罪之
關係，為法律上同一案件云云。然本件上訴人甲○○係從泰國販
入、運輸、私運第一級毒品海洛因來台，其犯罪態樣係國際販毒
走私，且未及持有毒品；而併辦部分係其在國內販入毒品，難認
二者係基於概括之犯意，而有裁判上一罪之關係，無從併予審理
，應退回移送機關，另為適當之處理。經核於法尚無違誤。甲○
○上訴意旨略稱：(一)上訴人否認為扣案毒品貨主及曾交付一百四
十萬元予林世昌，而林世昌對於其交付上開金額之時間、定金金
額、轉交方式，前後不一，且依通聯紀錄，毒梟「妹妹」亦表示
未收到林世昌之款項，原判決就該通聯紀錄未予審酌，亦未說明
不予採信「妹妹」所供之理由，自有判決不備理由之違誤。(二)林
世昌就上開毒品之出資額有三百六十萬元、四百六十萬元、二百
八十萬元之不同說法，原判決認定上訴人係出資四百二十萬元，
未予說明，即有判決不備理由之違法。(三)原判決認定上訴人購買
六塊海洛因，賣方贈送四塊補償，有違常情，且林世昌於第一審
亦供稱：未能確定賣方要寄出幾塊海洛因云云，原判決之認定，
似嫌臆測，而有判決理由不備之違誤。(四)上訴人與賣方並無特殊
交情，僅由林世昌交付一百二十萬元，賣方即將價值六百多萬元
之毒品寄達，有違經驗法則，足認林世昌所供，顯有為獲輕判，
而誣陷之可能，再台灣桃園地方法院九十三年度重訴字第五六號
判決認定共同正犯林世昌曾指示該案被告陳俊仁運輸毒品等情，
原判決誤認林世昌並無毒品前科，不可能出售毒品予上訴人，亦
有不依證據認定犯罪事實之違法。(五)上訴人之辯護人曾申請對林
世昌測謊，原審未予調查，亦未說明不予調查之理由，自嫌證據
調查未盡。再林世昌所稱：伊僅擔任本件毒品買賣之介紹人及翻
譯之角色云云，顯避重就輕，原審不察；另原判決既認定林世昌
與賣方聯絡及交付貨款，自為販賣毒品之共同正犯，原判決僅論
處林世昌運輸毒品罪，判決理由顯有矛盾。(六)原判決既認定上訴
人甲○○僅購入毒品，並無販賣之行為，自不得論以販賣毒品罪
，另據林世昌所供，其係以張金滄之提議，以「王安貴」名義領
貨，並未告知上訴人，原判決對此有利上訴人之證據，未說明不
予採信之理由，亦有理由不備之違誤；乙○○上訴意旨略以：(一)
上訴人於第一審僅供述知悉包裹內裝中藥材而已，且其並未直接
代收郵包，何能認定運輸毒品之共同正犯，原判決認定上訴人知
情，有不依證據認定之違法。(二)上訴人身為年營業額千萬元以上
之公司負責人，不可能因經濟困窘而受張金滄利誘，其係單純基
於友誼代領郵包，受人利用，張金滄既未到案，自不得認定其係
共謀。(三)上訴人丙○○由大樓門口簽領郵包至電梯口僅幾公尺，
恰為上訴人遇見，而同在電梯口被捕，原判決認定上訴人係共同
運輸毒品，非惟有違證據法則，亦有理由不備之違誤；再調查筆
錄所載「前述男子曾告訴我包裹中夾藏違禁物品」及「毒品幕後
貨主」及監聽錄音帶之九十三年七月四日十八時十七分四秒至十
八時十九分四十秒之通話紀錄部分，均無證據能力。上訴人既不
識林世昌、翁耀輝及甲○○三人，原判決對此未詳調查，有違無
罪推定原則；丙○○上訴意旨略載：上訴人係受託代領郵件，僅
悉包裹內裝中藥材，不悉夾藏毒品，且其由大樓門口簽領郵包至
電梯口被逮捕，僅數公尺，並無利用「交通工具」，自不得認定
係運輸毒品，又其既係單純代領郵包，至多僅係持有毒品等語。
惟查：(一)證據之取捨，為事實審法院之職權，倘其採證認事並不
違背證據法則，即不得任意指為違法。又證人之陳述部分前後不
符，或相互間有所歧異時，究竟何者為可採，法院仍得本其自由
心證予以斟酌，非謂一有不符或矛盾，即應認其全部均為不可採
信。本件證人即共同正犯林世昌所為之上訴人甲○○出資數額之
先後證述，雖有不一，惟就上訴人甲○○確出資購買扣案毒品之
基本事實之陳述，始終一致，且有佐證可參，仍可資為不利於上
訴人等三人之認定；再原判決既認依憑上開證據，上訴人等三人
應負之罪責，已臻明確，自係認上訴人甲○○請求就林世昌測謊
，仍不足為有利上訴人等三人之認定，無再為無益調查之必要，
且依卷附原審九十五年十一月二十九日審判筆錄之記載，審判長
於訊問上訴人等三人之初，已依刑事訴訟法第九十五條告知其得
請求調查有利之證據（見原審卷第一四五頁），並於調查證據時
詢問彼等三人及其於原審之選任辯護人及檢察官，尚有何證據請
求調查，經均答以「沒有」之後，始依法進行辯論（見同卷第一
五０頁），其雖未載明不予測謊及通聯紀錄未予審酌之理由，僅
係理由之敘述較為簡略，仍與法律規定應於審判期日調查之證據
而未予調查及判決理由不備之違法情形，不相適合。另台灣桃園
地方法院九十三年度重訴字第五六號案件之被告乃陳俊仁，並非
共同正犯林世昌（見原審卷第一六三頁），而依卷內資料，林世
昌並無關於毒品前科紀錄，原判認定林世昌並無毒品前科，並無
違誤。上訴意旨任意指摘，自非可取。(二)毒品危害防制條例之運
輸毒品罪，所稱之「運輸」係指轉運輸送而言，不以國外輸入國
內或國內輸出國外者為限，其在「國內運送」者，亦屬之，至於
運輸之動機、目的是否意在為己或為他人，運輸之方法為海運、
空運、陸運或兼而有之，均非所問。至零星夾帶或短途持送者，
雖得斟酌實際情形，依持有毒品罪論科，但仍以無運輸或販賣之
意圖者為限。故倘其有此意圖者，一有搬運輸送之行為，犯罪即
已成立，並不以運抵目的地為完成犯罪之要件。且運輸毒品罪，
並不以兩地間毒品直接搬運輸送移轉存置於特定地點為限，其以
迂迴、輾轉方法，利用不同之運輸工具、方法，將特定之毒品移
轉運送至終極目的地者，或並未利用任何交通工具，直接攜帶時
，其各階段之運送行為，均不失為「運輸」行為之一種。原判決
認定上訴人等三人基於運輸海洛因之犯意聯絡及行為分擔，於扣
案海洛因磚自泰國寄達後，旋由上訴人丙○○在台北市○○○路
四號大樓昆明街出口處向郵務士拿取，攜入該大樓電梯間時，遭
監控之緝毒幹員查獲等情。則上訴人乙○○、丙○○顯已起運該
毒品，雖未運抵目的地交付，仍應論以運輸既遂罪。上訴意旨主
張其行為不構成運輸第一級毒品罪，尚有誤會。再共同正犯對其
中任何一人在合同意思範圍內所實施之行為，均應負共同責任，
且不問每一階段行為是否均經參與，皆無礙於共同正犯之成立。
本件原判決認定上訴人乙○○、丙○○係以自己犯罪之意思，參
與實施本件部分犯罪構成要件之行為，自應對犯罪之全部事實負
責，因而論處上訴人乙○○、丙○○運輸第一級毒品之共同正犯
罪責，適用法則亦無違誤；再原判決並未以乙○○於調查員詢問
筆錄所載「前述男子曾告訴我包裹中夾藏違禁物品」及「毒品幕
後貨主」及監聽錄音帶之九十三年七月四日十八時十七分四秒至
十八時十九分四十秒部分之通話紀錄，資為不利上訴人等三人之
證據之一；又原判決係認定林世昌乃基於運輸毒品犯犯意與賣方
聯絡及交付貨款等情（原判決第三頁第六至十二行），其論處林
世昌運輸毒品罪，並無判決理由矛盾之違法情形。上訴意旨所為
指摘，仍非可取；又其餘上訴意旨於原判決究竟如何違法，並未
具體指明，猶置原判決明確論斷於不顧，任意爭執，非有理由，
應予駁回。
據上論結，應依刑事訴訟法第三百九十六條第一項，判決如主文
。
中　　華　　民　　國　九十六　年　　三　　月　　九　　日
                      最高法院刑事第五庭
                          審判長法官  林　增　福
                                法官  邵　燕　玲
                                法官  張　清　埤
                                法官  陳　世　雄
                                法官  蔡　國　在
      本件正本證明與原本無異
                                      書  記  官
中　　華　　民　　國　九十六　年　  三 　 月 　十三 　日
附錄本件判決論罪科刑法條：
毒品危害防制條例第四條第一項
製造、運輸、販賣第一級毒品者．處死刑或無期徒刑；處無期徒
刑者，得併科新台幣一千萬元以下罰金。
                                                      G
